【裁判字號】    97,上訴,4460
【裁判日期】    980123
【裁判案由】    違反槍砲彈藥刀械管制條例
【裁判全文】
臺灣高等法院刑事判決                97年度上訴字第4460號
上  訴  人
即  被  告  甲○○
選任辯護人  李德正律師
            劉  楷 律師
            楊一帆 律師
上列上訴人因違反槍砲彈藥刀械管制條例案件，不服臺灣板橋地
方法院97年度訴字第2110號，中華民國97年8月18日第一審判決
（起訴案號：臺灣板橋地方法院檢察署97年度偵字第9653號），
提起上訴，本院判決如下：
    主  文
原判決撤銷。
甲○○未經許可，持有具有殺傷力之瓦斯槍，處有期徒刑年，
併科罰金新臺幣貳萬元，罰金如易服勞役以新臺幣壹仟元折算壹
日。扣案之瓦斯槍壹支（槍枝管制編號0000000000號）、七盎斯
瓦斯鋼瓶壹瓶、六十克瓦斯鋼瓶壹瓶、高壓連結管壹條均沒收。
    事  實
一、甲○○前因違反廢棄物清理法，經臺灣桃園地方法院於民國
    97年4月30日以96年度審訴字第1219號判決判處有期徒刑1年
    ，緩刑3年，97年7月11日判決確定。
二、甲○○明知可發射金屬具有殺傷力之氣體動力式槍枝，不論
    瓦斯槍或空氣槍，均為槍砲彈藥刀械管制條例所管制之槍枝
    ，未經許可不得持有，其於民國97年1月12日，在雅虎奇摩
    網路上利用線上聯絡及郵寄至臺北縣板橋市○○路79號甲○
    ○住處之方式，以新臺幣（下同）7100元之代價，向真實姓
    名、年籍不詳之成年男子，購得以外接高壓鋼瓶內氣體為發
    射動力之氣體動力式瓦斯槍1支（槍枝管制編號：000000000
    0號，起訴事實誤載空氣槍）附連高壓連結管1條、60g瓦斯
    鋼瓶1瓶後，甲○○認原鋼瓶有漏氣問題，乃換裝7盎斯瓦斯
    鋼瓶，因而確知該瓦斯槍可擊發金屬彈丸，具有殺傷力，甲
    ○○卻仍基於未經許可而持有之犯意，將之放置在臺北縣板
    橋市○○路79號洗車場之辦公處所，未經許可持有之。嗣經
    臺中市政府警察局員警據報，於97年3月14日中午12時20分
    許，持臺灣板橋地方法院法官所簽發之搜索票前往上址進行
    搜索，扣得前揭瓦斯槍1枝及甲○○所有供前揭瓦斯槍使用
    之7盎斯瓦斯鋼瓶1瓶、60g瓦斯鋼瓶1瓶、高壓連結管1條等
    物而查知上情。
三、案經臺中市政府警察局移送臺灣板橋地方法院檢察署檢察官
    偵查起訴。
    理  由
一、訊據上訴人即被告甲○○坦承持有本件為警搜索查獲之外接
    高壓鋼瓶內氣體為發射動力之氣體動力式槍枝、7盎斯瓦斯
    鋼瓶1瓶、60g瓦斯鋼瓶1瓶、高壓連結管1條等物，惟矢口否
    認有違反槍砲彈藥刀械管制條例之犯罪故意，辯稱：我在網
    路上買的是合法的玩具槍，基於對槍喜愛，我是單純收藏，
    買槍後沒有使用，也沒有發射，我並不知道該槍枝的殺傷力
    ，我也有在網路上看到型號相同的槍枝是合法的，所以才有
    取得該扣案槍枝之意，如果知道是違法的，不會放在不特定
    人都可隨意進出的洗車場辦公室云云。辯護人則為被告辯稱
    ：被告在公開網站上買到該槍，與該槍同型或類似的槍枝，
    很多人在販賣，被告沒想到槍枝是違法的，原審未調查槍枝
    來源，誤認被告故意買非法槍枝，又該槍枝查獲地點為公開
    、非隱匿處所，如果被告明知為非法槍枝，不可能會放在公
    開處所等語。
二、經查：
（一）被告於97年1月12日，在雅虎奇摩網路上以7100元之代價
      ，利用線上聯絡及郵寄至臺北縣板橋市○○路79號被告住
      處之方式，購買外接高壓鋼瓶內氣體為發射動力之氣體動
      力式瓦斯槍1支、（附連高壓連結管1條、60g瓦斯鋼瓶1瓶
      ）之事實，業據被告於警詢、偵查、原審及本院審理時坦
      承不諱（見偵查卷第7頁至第8頁、第37頁、原審卷第93頁
      ），並有上開槍枝、7盎斯瓦斯鋼瓶1瓶、60g瓦斯鋼瓶1瓶
      及高壓連結管1條扣案可資佐證，是被告此部分自白核與
      事實相符，應堪信為真實。
（二）前述扣案槍枝（槍枝管制編號0000000000）、7盎斯瓦斯
      鋼瓶1瓶、60g瓦斯鋼瓶1瓶、高壓連結管1條，經臺中市政
      府警察局移送內政部警政署刑事警察局鑑定結果，認定其
      中槍枝為氣體動力式槍枝，以外接高壓鋼瓶內氣體為發射
      動力，以金屬彈丸測試3次，彈丸（直徑約8.0mm、重量約
      2.1g）最大發射速度為146公尺/秒，計算其動能為22焦耳
      ，換算其單位面積動能為44焦耳/平方公分；其中7盎斯瓦
      斯鋼瓶1瓶，係外接式高壓氣體鋼瓶；至於60g瓦斯鋼瓶1
      瓶含高壓連結管，亦係外接式高壓氣體鋼瓶及氣體導管。
      根據司法院秘書長81年6月11日秘台廳(二)字第06985號函釋
      示：殺傷力的標準為在最具威力的適當距離，以彈丸可穿
      入人體皮肉層之動能為基準；有關殺傷力之相關數據，依
      日本科學警察研究所之研究結果，彈丸單位面積動能達20
      焦耳/平方公分，則足以穿入人體皮肉層。以內政部警政
      署刑事警察局對活豬作射擊測試結果，彈丸單位面積動能
      達24焦耳/平方公分，則足以穿入豬隻皮肉層。依美國軍
      醫總署定義：彈丸撞擊動能達58呎磅（約78．6焦耳），
      則足以使人喪失戰鬥能力。此有該局97年4月8日刑鑑字第
      0970041902號槍彈鑑定書1件附卷可稽（見偵查卷第48頁
      至第49頁）。上開鑑定事務，係由本案移送機關即臺中市
      政府警察局依檢察官之概括授權而移送內政部警政署刑事
      警察局進行，鑑定書直接函送檢察官憑以偵辦，經核內政
      部警政署刑事警察局所為鑑定並未違反法定程序，被告及
      其辯護人亦未爭執其證據能力，該鑑定書復為鑑定機關出
      具之書面鑑定意見，依刑事訴訟法第159條第1項之立法理
      由說明，認為具有證據能力，得為證據使用。
（三）揆諸前引鑑定意見，本件槍枝以外接式高壓氣體鋼瓶內氣
      體作為發射動力，又附連瓦斯鋼瓶，應為瓦斯槍，其所發
      射金屬彈丸枝單位面積動能足以穿入人體皮肉層，當具有
      殺傷力甚明。
（四）被告雖辯稱其不知該槍枝具有殺傷力，否則不會放在不特
      定人都可隨意進出的洗車場辦公室云云。然被告於警詢及
      原審審理時供稱：我沒有改造，我買來時就是警方查時現
      狀，只因當時買來時會漏氣，所以我才改用7盎司鋼瓶，
      玩具槍會漏氣，所以我有把扣案之水草養殖用的7盎司瓦
      斯鋼瓶裝上去玩具槍試試看，我被查獲時，這支玩具槍與
      7盎司瓦斯鋼瓶是分開的，裝上去之後還是會漏氣，所以
      我就放著沒有再去動它等語（見偵查卷第7頁至第8頁、原
      審卷第91頁）。然依本院執行職務所知，所謂瓦斯槍之動
      力來源，是以液態丙烷、丁烷或二氧化碳汽化，以汽化過
      程產生的體積差來推動子彈，當液化氣體以高壓方式儲存
      在氣室時，按下扳機時，氣室會釋放出液化氣體，將其通
      入氣缸，此際汽缸內壓力較小，故液化氣體吸熱汽化，體
      積瞬間膨脹，膨脹的氣體推動子彈，達到擊發的目的，其
      能量轉換模式為熱能轉氣壓位能再轉子彈動能，氣缸大小
      及氣密度會影響彈速，當氣缸大、氣密度高時，通入氣缸
      的液化氣體多，汽化時所吸收的熱能就多，子彈動能也會
      變大。被告於購得本件扣案瓦斯槍之後，藉換裝扣案7盎
      司瓦斯鋼瓶以排除漏氣之問題，被告又自稱為收藏把玩之
      目的乃買入本件瓦斯槍，以其智識與技能與持有之目的，
      應知氣密度及氣缸容積為瓦斯槍射出彈丸動能之重要關鍵
      ，本件瓦斯槍經鑑定機關以金屬彈丸測試3次，彈丸（直
      徑約8.0mm、重量約2.1g），最大發射速度為146公尺/秒
      ，計算其動能為22焦耳，換算其單位面積動能高達44焦耳
      /平方公分，遠超出判定具殺傷力之最低量值，被告於換
      裝7盎司瓦斯鋼瓶之時，應知本件瓦斯槍可擊發金屬彈丸
      、且擊發動能具有殺傷力。至於被告以該槍放置地點並非
      隱匿，遭警方查扣時，槍枝與7盎司瓦斯鋼瓶是分開等語
      置辯，然此與被告主觀上認知扣案瓦斯槍有無殺傷力，並
      無直接之關連，無從據為對被告有利之認定。
（五）被告及其辯護人爭執原審未傳喚出售本件扣案槍枝之奇摩
      雅虎帳號「s3175」網路賣家，另聲請本院傳喚所謂曾至
      其洗車場見過該槍之客人邱懷先、陳至鋼到案作證，以證
      明被告不知本件瓦斯槍具有殺傷力。查本件扣案槍枝經送
      鑑結果，以其擊發金屬彈丸之動能，確有殺傷力，已如前
      述，被告於警詢供稱其係在雅虎奇摩網路上利用線上聯絡
      ，以郵寄至臺北縣板橋市○○路79號住處之方式購得本件
      槍枝。質之被告，其對原始收件情形及相關郵寄資料均未
      存證，被告所持本件瓦斯槍是否真係向其所稱奇摩雅虎帳
      號「s3175」網路賣家所購得，即使該賣家到庭作證，亦
      無從依據客觀證據予以覈實檢證，而於網路所販售之物品
      非必然合法，具殺傷力之管制槍枝利用網路通路販售時而
      有之，被告非無社會經驗之人，對此基本社會生活常識，
      不得諉為不知，被告抗辯其主觀上不知扣案瓦斯槍有殺傷
      力等詞並不足採，復如前所述，在本件犯罪事實明確之情
      況下，自無再行傳喚網路賣家之必要。再者，被告於本案
      是否存有犯罪故意，為自身之主觀認知，與他人就同一事
      件之觀感無涉，亦非他人憑個人推斷或臆測或轉述被告之
      外部說詞而可得證，是被告及其辯護人聲請傳訊邱懷先、
      陳至鋼到案作證，本院認亦無傳喚調查之必要。
（六）綜上所述，本件事證明確，被告所持辯解，無從援為有利
      之證明，被告未經許可持有可發射金屬、具殺傷力之瓦斯
      槍之犯行堪以認定，應依法論科。
三、核被告所為，係犯槍砲彈藥刀械管制條例第8條第4項之未經
    許可，持有具有殺傷力之瓦斯槍罪。原審以被告犯罪事證明
    確，據以論罪科刑，固非無見，惟本件被告所持有之槍枝係
    以外接高壓鋼瓶內氣體為發射動力之氣動式槍枝，所附連瓦
    斯鋼瓶，應為瓦斯槍，而非在射擊前須手動上膛，利用槍機
    內的彈簧和活塞進行空氣壓縮後始得射擊之空氣槍，被告提
    起上訴，指摘原審認事用法錯誤，求為改判無罪，雖無理由
    ，然原審判決有構成犯罪事實認定錯誤之瑕疵，且涉及主文
    諭知罪名之變動，仍屬無可維持，應由本院撤銷改判。
四、爰審酌被告犯罪動機、目的、情節、非法持有具殺傷力之瓦
    斯槍對社會秩序與民眾生活安全維持所生危害程度，兼衡被
    告犯後否認犯行，並念其所持有槍枝種類係瓦斯槍，數量僅
    有1支，情節尚非重大，併審酌被告之生活狀況、智識程度
    等一切情狀，量處被告有期徒刑3年，併科罰金2萬元，罰金
    如易服勞役以1千元折算1日。扣案瓦斯槍1支（槍枝管制編
    號0000000000號），係屬違禁物，爰依刑法第38條第1項第1
    款規定宣告沒收；扣案之7盎斯瓦斯鋼瓶1瓶、60g瓦斯鋼瓶1
    瓶、高壓連結管1條，均係被告所有，為供被告持有上開槍
    枝所使用，應依刑法第38條第1項第2款之規定宣告沒收。
五、據上論斷，依刑事訴訟法第369條第1項前段、第364條、299
    條第1項前段，槍砲彈藥刀械管制條例第8條第4項，刑法第1
    1條前段、第42條第3項、第38條第1項第1款、第2款，判決
    如主文。
本案經檢察官繆卓然到庭執行職務。
中    華    民    國    98    年    1     月    23    日
                  刑事第十三庭  審判長法  官  曾德水
                                      法  官  林婷立
                                      法  官  陳恆寬
以上正本證明與原本無異。
如不服本判決，應於收受送達後10日內向本院提出上訴書狀，其
未敘述上訴之理由者並得於提起上訴後10日內向本院補提理由書
（均須按他造當事人之人數附繕本）「切勿逕送上級法院」。
                                      書記官  黃家麟
中    華    民    國    98    年    2     月    2     日
附錄：本案論罪科刑法條全文
槍砲彈藥刀械管制條例第8條：
未經許可，製造、販賣或運輸鋼筆槍、瓦斯槍、麻醉槍、獵槍、
空氣槍或第4條第1項第1款所定其他可發射金屬或子彈具有殺傷
力之各式槍砲者，處無期徒刑或5年以上有期徒刑，併科新臺幣1
千萬元以下罰金。
未經許可，轉讓、出租或出借前項所列槍枝者，處5年以上有期
徒刑，併科新臺幣1千萬元以下罰金。
意圖供自己或他人犯罪之用，而犯前二項之罪者，處無期徒刑或
7年以上有期徒刑，併科新臺幣1 千萬元以下罰金。
未經許可，持有、寄藏或意圖販賣而陳列第1項所列槍枝者，處3
年以上10年以下有期徒刑，併科新臺幣700萬元以下罰金。
第1項至第3項之未遂犯罰之。


司法院資訊處製作；財團法人民間司法改革基金會備份。
